臺灣臺北地方法院民事判決　　　　　　　96年度重訴字第61號
原　　　告　甲○○
訴訟代理人　陳祥彬律師
被　　　告　日華通運有限公司
兼法定代理　乙○○
人
上列當事人間返還租賃物等事件，本院於民國九十六年六月八日
言詞辯論終結，判決如下：
    主  文
被告日華通運有限公司應將坐落於台北市○○段○○段761地號
如複丈成果圖所示面積九百三十六點六平方公尺之土地清空後，
交還原告。
被告應連帶給付原告新台幣伍萬伍仟元，及民國九十五年十二月
十九日起至清償日止，年息百分之五計算之利息。
原告其餘之訴駁回。
訴訟費用由被告日華通運有限公司負擔二十分之十九，餘由原告
負擔。
本判決第一項於原告以新台幣壹仟陸佰萬元供擔保後，得假執行
；但被告日華通運有限公司以新台幣肆仟陸佰壹拾捌萬玖仟參佰
陸拾伍元供擔保後，得免為假執行。
本判決第二項得假執行；但被告以新台幣伍萬伍仟元供擔保後，
得免為假執行。
原告其餘假執行之聲請駁回。
    事實及理由
一、原告主張被告日華通運有限公司（下稱日華公司）以被告乙
    ○○為連帶保證人，於民國81年8月25日與訴外人陳景遠簽
    訂土地租賃契約，承租台北市○○段○○段（本地段現經主
    管機關變更為大佳段二小段）761地號內如複丈成果圖所示
    面積936.6平方公尺之土地，現有之門牌號碼為台北市○○
    街150巷21弄11號，約定租賃期間自81年9月1日起至91年8月
    31日止，每月租金新台幣 (下同)59,000 元，押金708,000
    元，並約定以押金之兩倍為違約金；且明訂連帶保證人願拋
    棄先訴抗辯權。嗣訴外人陳景遠將系爭租約所生之債權讓與
    原告，並由原告以存證信函通知被告。兩造所簽訂之租賃契
    約已於91年8月31日屆期，依系爭租賃契約第6條約定：「乙
    方（即被告日華公司）租（期）屆滿時，除經甲方（即原告
    ）同意繼續出租外，應即時將租賃土地誠心按照原狀遷空交
    還甲方，不得借詞推諉或主張任何權利，如不即時遷讓交還
    土地時，甲方可強制拆除，若留有任何東西可視為廢棄物論
    ，乙方任憑甲方處理絕無異議。」，被告迄今仍未依約將系
    爭土地清空後返還原告，並繼續使用，爰依民法第455條規
    定及租賃契約第6條約定，請求被告日華公司返還系爭土地
    。又兩造簽訂租約既已於91年8月31日屆期，而被告迄未返
    還系爭土地，原告依民法第231條第1項之規定，請求被告連
    帶給付自91年8月31日起自95年11月30日止相當於租金之損
    害3,009,000元（每月59,000元，共計51個月，59,000×51
    ＝3,009,000），及自95年12月1日起至被告返還系爭土地之
    日止，按月給付原告59,000元。另租賃契約備註第一點約定
    ：「本契約以誠信為原則，雙方並同意以押金之兩倍作為賠
    償。」顯係就雙方當事人有違反契約之情事時，所為之懲罰
    性違約金之約定，今被告於租期屆滿後，仍拒不依約返還租
    賃物，原告自得依租賃契約約定請求被告給付以押金之兩倍
    計算之違約金，即1,416,000元。再依雙方租賃契約第10條
    約定：「乙方若有違約情事，致損害甲方權益時，願聽從甲
    方賠償損害，如甲方因涉訟所繳納之訴訟費、律師費，均應
    由乙方負責賠償。」，查本件原告提起訴訟所付出之律師費
    為55,000元，原告依約亦得請求被告連帶給付原告此項費用
    。被告乙○○為原告與被告日華公司所簽訂租賃契約之連帶
    保證人，原告依法得同時對被告日華公司及被告乙○○中之
    一人或全體，同時請求全部之給付，故原告依民法第273條
    第1項規定，請求被告乙○○與被告日華公司連帶給付上揭
    違約金、損害賠償及律師費。並聲明：(一)被告日華公司應將
    坐落於台北市○○段○○段761地號內如複丈成果圖所示面
    積936.6平方公尺之土地清空後，交還原告。(二)被告應連帶
    給付原告3,009, 000元，及自起訴狀繕本送達翌日起至清償
    日止按週年利率5%計算之利息；及自95年12月1日起至交還
    前項所示之土地之日止，按月以59,000元計算之損害賠償。
    (三)被告應連帶給付原告1,416,000元，及自起訴狀繕本送達
    翌日起至清償日止按週年利率5%計算之利息。(四)被告應連帶
    給付原告55, 000元，及自起訴狀繕本送達翌日起至清償日
    止按週年利率5%計算之利息。(五)原告願供擔保請准宣告假執
    行。
二、被告則以：系爭土地為台北市政府所有，且原告主張其權利
    為訴外人陳景遠所讓與，而陳景遠並無合法占有使用系爭土
    地之權源，故原告所為之請求，即屬無據；系爭土地租賃契
    約之權利義務既由原告概括承受，原告即負有交付租賃契約
    所約定之土地予被告使用收益之義務，而原告既陷於主觀給
    付不能之狀態而未能履行其依契約約定之義務，則依民法第
    264條之規定，被告自得行使同時履行抗辯權，拒絕租金之
    給付而不致構成違約；)訴外人陳景遠明知其非土地所有權
    人竟以脅迫之方式要求原告與其訂定土地租賃契約，並以恐
    嚇方式使被告心生畏怖而交付租金，業經台灣台北地方法院
    檢察署92年偵字第335號起訴等語，並聲明：原告之訴暨假
    執行之聲請均駁回，如受不利判決，願供擔保請准宣告免為
    假執行。
三、兩造不爭執之事實：
（一）被告日華公司邀同被告乙○○為連帶保證人，於81年8月
      25日與訴外人陳景遠簽訂土地租賃契約，承租台北市○○
      段○○段（本地段現經主管機關變更為大佳段二小段）761
      地號內如複丈成果圖所示面積936.6平方公尺之土地，約
      定租賃期間自81年9月1日起至91年8月31日止，每月租金
      59,000元，押金708,000元。
（二）訴外人陳景遠將系爭租約所生之債權讓與原告，並由原告
      以存證信函通知被告。
四、按租賃定有期限者，其租賃關係，於期限屆滿時消滅；又承
    租人於租賃關係終止後，應返還租賃物，民法第450條第1項
    、第455條前段定有明文。又按租賃契約，係以當事人約定
    ，一方以物租與他方使用收益，他方支付租金而成立，並不
    以出租人對於租賃物有所有權為要件（最高法院64年度台上
    字第424號判例可資參照）。另按出租人行使之租賃物返還
    請求權，不以出租人就租賃物有所有權為要件（最高法院31
    年上字第2665號判例意旨及33年上字第3061號判例意旨可資
    參照）。經查，被告日華公司於81年8月25日與訴外人陳景
    遠訂立土地租賃契約，承租台北市○○段○○段761地號內
    如複丈成果圖所示面積936.6平方公尺之土地，約定租賃期
    間自81年9月1日起至91年8月31日止，嗣訴外人陳景遠將系
    爭租約所生之債權讓與原告，並由原告以存證信函通知被告
    等情，業據原告提出被告不爭執真正之土地租賃契約書影本
    1 件、債權讓與契約書、存證信函暨回執影本各1件在卷可
    稽，而被告於租賃期屆滿後仍未返還系爭土地等情，亦為被
    告所不爭執，揆諸前揭規定，原告請求被告日華公司返還系
    爭租賃物，洵屬有據。被告雖辯稱原告並非系爭租賃物之所
    有權人，惟揆諸前揭說明，出租人行使之租賃物返還請求權
    ，不以出租人就租賃物有所有權為要件，是被告所辯，並不
    足採。被告雖又辯稱：訴外人陳景遠明知其非土地所有權人
    竟以脅迫之方式要求原告與其訂定土地租賃契約，並以恐嚇
    方式使被告心生畏怖而交付租金云云，並提出台灣台北地方
    法院檢察署92年偵字第335號起訴書為證，惟前揭案件之起
    訴事實為「陳景遠於90年4月間、91年5月4日、92年2月19日
    及20、21日與姓名不詳之男子脅迫被告乙○○交付租金」，
    而系爭租賃契約係81年8月25日訂立等情，有租賃契約影本
    乙份在卷可參，是被告無從以該起訴書證明系爭租賃契約係
    由於訴外人陳景遠之脅迫而訂立，系爭租賃契約並無因受脅
    迫而得撤銷之情形，併此敘明。
五、原告復主張系爭租約既已於91年8月31日屆期，而被告迄未
    返還系爭土地，原告依民法第231條第1項之規定，請求被告
    連帶給付自91年8月31日起自95年11月30日止相當於租金之
    損害3,009,000元，及自95年12月1日起至被告返還系爭土地
    之日止，按月給付原告59,000元；另依租賃契約備註第一點
    約定，被告於租期屆滿後，仍拒不依約返還租賃物，原告自
    得依租賃契約約定請求被告給付以押金之兩倍計算之違約金
    ，即1,416,000元云云。惟查，系爭土地之所有權人係台北
    市政府等情，有原告提出之土地登記謄本在卷可稽，原告既
    非系爭土地之所有權人，則被告日華公司於租賃期限屆期後
    未返還系爭土地，對原告並未造成損害，是原告之前揭請求
    ，並無理由。
六、原告另主張被告應連帶給付原告律師費55,000元等語，經查
    ，依系爭租賃契約第10條約定：「乙方若有違約情事，致損
    害甲方權益時，願聽從甲方賠償損害，如甲方因涉訟所繳納
    之訴訟費、律師費，均應由乙方負責賠償。」，第11條約定
    ：「乙方如有違背契約各項或損害租賃土地等情事時，丙方
    （即被告乙○○）願負連帶賠償損害責任，並願拋棄先訴抗
    辯權。」，本件係因被告日華公司屆期未返還租賃物，而由
    原告提起訴訟，是原告依據上開約定請求被告連帶給付原告
    律師費55,000元，為有理由。
七、從而，原告據以提起本訴，請求被告日華公司應將坐落於台
    北市○○段○○段761地號內如複丈成果圖所示面積936.6平
    方公尺之土地清空後，交還原告；被告連帶給付原告55,000
    元，及自起訴狀繕本送達翌日（即95年12月19日）起至清償
    日止按年息5%計算之利息，即無不合，應予准許。逾此部分
    之請求則無理由，應予駁回。
八、原告陳明願供擔保，聲請宣告假執行，就本判決第一項部分
    ，核無不合，爰酌定相當擔保金額准許之。至本判決第二項
    ，所命給付之金額未逾50萬元，爰依民事訴訟法第389條第1
    項第5款規定，依職權宣告假執行。另被告陳明願供擔保，
    聲請宣告免為假執行，就原告勝訴部分，核無不合，爰酌定
    相當擔保金額准許之。至原告敗訴部分，其假執行之聲請已
    失所附麗，應併予駁回。
九、因本案事證已臻明確，兩造其餘主張陳述及所提之證據，均
    毋庸再予審酌，附此敘明。
十、結論：原告之訴為一部有理由，一部無理由，依民事訴訟法
    第79條、第389條第1項第5款、第390條第2項、第392條第2
    項判決如主文。
中　　華　　民　　國　　96　　年　　6 　　月　　22　　日
                  民事第六庭    法　官　郭美杏
以上正本係照原本作成
如對本判決上訴，須於判決送達後20日內向本院提出上訴狀
中　　華　　民　　國　　96　　年　　6 　　月　　25　　日
                    　　　　　　書記官　潘惠梅
